【裁判字號】    95,上易,419
【裁判日期】    950905
【裁判案由】    妨害名譽
【裁判全文】
臺灣高等法院臺南分院刑事判決         95年度上易字第419號
上  訴  人
即  被  告  乙○○
上列上訴人因妨害名譽案件，不服臺灣台南地方法院94年度易字
第947號中華民國95年8月4日第一審判決（起訴案號：臺灣台南
地方法院檢察署94年度偵字第12307號），提起上訴，本院判決
如下：
    主  文
上訴駁回。
    事  實
一、乙○○與甲○○原在臺南市○區○○路2號1樓合夥經營「祥
    穩服飾店」，對外名稱則為「時尚ＬＯＧＯ」服飾店。民國
    93年8月間，乙○○因上開服飾店經營事宜與甲○○發生爭
    執，竟基於公然侮辱之犯意，自93年9月間某日起，在其所
    架設可供不特定人均得入內瀏覽之網站上（網址：http://w
    ww.eshoppe.com.tw）張貼文章，以「貪婪的惡魔」、「暴
    龍祥」、「惡魔夫婦」（甲○○之配偶李秋瑩部分未據告訴
    ）、「羊皮下的狼終於露出猙獰的面孔」等文字指稱甲○○
    而侮辱之，足以減損甲○○之人格、名譽等社會評價。
二、案經甲○○訴由臺灣臺南地方法院檢察署檢察官偵查起訴。
    理  由
一、被告乙○○於原審法院準備程序及審理程序中固不否認架設
    上開網站，並自93年9月間起，在該網站上張貼「貪婪的惡
    魔」、「暴龍祥」、「惡魔夫婦」、「羊皮下的狼終於露出
    猙獰的面孔」等文字之文章等情，惟矢口否認有何公然侮辱
    之犯行，具狀並於原審準備程序及審理程序辯稱略以：伊沒
    有寫到他們2個人的名字，告訴人是對號入座；且告訴權已
    罹於時效；時尚ＬＯＧＯ服飾店已經在93年8月12日停止營
    業，現在沒有這家服飾店；上開網址並不是公開網站，以及
    伊講的都是事實，被告自92年1月2日起至93年8月12日止，
    登記為臺南市○○路2號1樓祥穩服裝店之負責人，告訴人並
    非該店之實際負責人等語；於上訴理由辯稱略以：伊無不法
    犯意，且系爭文章內容盡量以詼諧語氣陳述事實，描寫社會
    上合夥投資的真實故事，讓讀者了解人心險惡，同情上訴人
    之遭遇，並引以為警惕云云。經查：
  (一)上揭犯罪事實，業據告訴人甲○○於偵查中指訴歷歷（臺灣
    臺南地方法院檢察署94年度他字第2770號卷第49頁），復有
    臺灣臺南地方法院所屬民間公證人吳明烈事務所94年7月22
    日94年度南院民公明字第763號公證書及網頁列印影本8張、
    臺灣臺南地方法院檢察署檢察官於94年9月5日勘驗該網頁所
    列印之資料1紙在卷為憑；而上開網址之登記人為「祥穩服
    裝行」，聯絡人為「Maccoy Kung」，亦有財團法人臺灣網
    路資訊中心查詢之結果列印1紙附卷可佐；被告亦於偵查中
    供承：伊為該網站之管理人，「暴龍祥」及「蚯蚓妹」等文
    字，知道的人就知道是告訴人夫妻等語（上開他字卷第50頁
    ）；及於原審審理時供承：因為伊跟他（即告訴人）合作生
    意，血本無歸，還被他恐嚇，所以伊要抒發情緒等語（原審
    卷第46頁）。從而，被告主觀上係為指稱告訴人，而在上開
    網站張貼文章使用「暴龍祥」、「惡魔夫婦」及「羊皮下的
    狼終於露出猙獰的面孔」等文字之行為，已堪確定。
  (二)被告固以前詞置辯，惟查：
  1.按告訴乃論之罪，行為有連續或繼續之狀態者，其6個月之
    告訴期間，應自得為告訴之人，知悉犯人最後1次行為或行
    為終了時起算，故在連續犯由最初之行為知悉犯人之時起，
    雖已逾6個月，而自知悉其最後之行為時起，尚未逾6個月者
    ，仍得行使告訴權，又所謂知悉，係指確知犯人之最後1次
    行為而言（最高法院87年度台上字第2585號、90年度台非字
    第226號、92年度台非字第99號分別著有判決可資參照）。
    次按刑法上之公然侮辱罪，祇須侮辱行為足使不特定人或多
    數人得以共聞共見，即行成立（司法院院字第2033號、院字
    第2179號解釋參照）。查被告為該網站之管理人，且上開文
    章及文字俱係被告所刊登，已據被告上開自承無訛，被告自
    有權利及能力管理該網站之內容。被告固聲稱伊係自93年9
    月間起，即在上列網站張貼上開文字指稱告訴人云云，然據
    上開公證書可知，該等文字於94年7月22日仍然存在，再經
    臺灣臺南地方法院檢察署檢察官於94年9月5日勘驗該網站時
    亦同，亦有上開檢察官勘驗網頁列印資料一紙在卷可稽，足
    見上開文章及文字於94年9月5日尚未刪除，且上開網頁內容
    文字之存在，將持續造成告訴人名譽法益之侵害，被告維持
    上開網頁上之文字，性質上自屬行為之繼續，而非狀態之繼
    續。揆諸前揭說明，縱然告訴人陳稱於93年8、9月間已得知
    網站內容，而於94年8月19日方提出告訴，仍未罹於刑事訴
    訟法第237條第1項之6個月時效期間。又上開網頁可經公證
    人及檢察官登入勘驗，益徵上開文章係處於可供不特定人任
    意入內瀏覽之狀態，上開文字之刊登自已構成刑法公然侮辱
    罪之「公然」要件。
  2.又按稱侮辱者，以言語或舉動相侵漫而言，稱誹謗者，以指
    摘或傳述足以毀壞他人名譽之事而言，二者之區別，若侮辱
    則無所謂事之真偽，至誹謗則事之真偽應有分辨者。有刑法
    第309條公然侮辱罪之立法理由供參。至刑法第309條第1項
    公然侮辱罪，係以不摘示事實，公然侮辱他人為要件，且被
    侮辱之人不限經指明姓名，只須被侮辱之人可得特定即為已
    足。查被告以「貪婪的惡魔」、「暴龍祥」、「惡魔夫婦」
    、「羊皮下的狼終於露出猙獰的面孔」等文字指稱告訴人，
    足以令人聯想貪婪、兇暴、狡猾之意，客觀上已然造成告訴
    人之人格、名譽等社會評價之減損，自屬侮辱行為無疑。
  3.又被告於偵查中供承「暴龍祥」及「蚯蚓妹」等文字，知道
    的人就知道是告訴人夫妻等語；且被告於上開網站張貼文章
    內容「故事發生於２００３年４月，台南市○○路２號成立
    了一間女裝服飾店（時尚ｌｏｇｏ）」，檯面上是由暴龍祥
    所獨資，實際上卻還有另一位股東合資，．．．。」，以及
    「暴龍祥與蚯蚓妹這對惡魔夫婦的服飾店，最近又換了招牌
    ，從最初的茱麗兒，改成了．．．。」等語（上開他字卷第
    13頁），不僅足以顯示被告與告訴人確曾合夥經營上開服飾
    店之事實，復可藉由其文章內容而特定「暴龍祥」即為告訴
    人甚明。則縱被告並未指明告訴人姓名、其上開刊登之文章
    內容均係事實，或時尚ＬＯＧＯ服飾店已然停業，均無礙於
    公然侮辱罪之成立。
  (三)綜上，被告所辯，尚難採為對其有利之認定。至被告引用台
    南地方法院90年度自字第141號判決，然查該案事實與本案
    未盡相同，且有部分事實經監察院查明屬實，並函請法務部
    懲處在案，該案判決書在卷足憑，與本案憑上訴人自已主觀
    想像杜撰者不同，自無法比附援引，本院不受該判決之拘束
    。從而本件事證明確，被告公然侮辱之犯行，洵堪認定，應
    予依法論科。
二、核被告所為，係犯刑法第309條第1項之公然侮辱罪。按行為
    後法律有變更者，適用行為時之法律。但行為後之法律有利
    於行為人者，適用最有利於行為人之法律，刑法第2條第1項
    定有明文。本件被告犯罪時之刑法第41條第1項前段規定：
    「犯最重本刑為5年以下有期徒刑以下之刑之罪，而受6個月
    以下有期徒刑或拘役之宣告，因身體、教育、職業、家庭之
    關係或其他正當事由，執行顯有困難者，得以1元以上3元以
    下折算1日，易科罰金。」又受刑人行為時之易科罰金折算
    標準，修正前罰金罰鍰提高標準條例第2條前段（現已刪除
    ）規定，就其原定數額提高為100倍折算1日，則本件受刑人
    行為時之易科罰金折算標準，應以銀元300元折算1日，經折
    算為新臺幣後，應以新臺幣900元折算為1日。惟94年2月2日
    修正公布並於95年7月1日施行之刑法第41條第1項前段則規
    定：「犯最重本刑為5年以下有期徒刑以下之刑之罪，而受6
    個月以下有期徒刑或拘役之宣告者，得以新臺幣1千元、2千
    元或3千元折算1日，易科罰金。」比較修正前後之易科罰金
    折算標準，以95年7月1日修正公布施行前之規定，較有利於
    受刑人，則應依刑法第2條第1項前段，適用修正前刑法第41
    條第1項前段規定，定其折算標準。
三、原審法院因認被告犯行事證明確，適用刑法第第309條、第
    41條第1項前段，罰金罰鍰提高標準條例第1條前段、第2條
    之規定，並審酌被告未曾受有期徒刑以上刑之宣告，有臺灣
    高等法院被告前案紀錄表及臺灣臺南地方法院檢察署刑案資
    料查註紀錄表各一份附卷可參，素行尚可，學歷為大學肄業
    ，因與告訴人就合夥事業之經營發生爭執，而為本件犯行，
    其於偵審中均坦承上開網頁之文字為其所刊登，又被告所為
    侮辱言語僅為一般漫罵，情節非重，然其刊登上開文字歷時
    已久，且未與告訴人達成和解，及其否認犯罪之犯後態度等
    一切情狀，量處拘役拾日，如易科罰金，以銀元參佰元即
    新台幣玖佰元折算壹日。認事用法並無不當、量刑亦甚妥適
    ，被告仍執前詞否認犯行，指摘原判決不當提起上訴，核無
    理由，應予駁回。復查原審雖未及就前揭二部份之比較，惟
    依以往實務見解，認原判決未及比較適用新舊法時，上訴後
    ，雖比較結果以舊法有利於行為人，而原判決別無其他撤銷
    事由，仍應由本院以此為由撤銷改判。惟修正後之規定係以
    適用行為時法為原則，因此原判決雖未及比較適用，然上訴
    本院後，經比較新舊法，行為後之法律並非較有利於行為人
    ，仍應適用行為時法，則原判決適用行為時法即無不當，自
    不構成撤銷之事由。併此敘明。
據上論結，應依刑事訴訟法第368條、刑法第2條第1項、修正前
刑法第41條第1項前段、修正前罰金罰鍰提高標準條例第2條、現
行法規所定貨幣單位折算新台幣條例第2條，判決如主文。
本案經檢察官羅清溪到庭執行職務。
中    華    民    國    95    年    9     月    5     日
                  刑事第三庭    審判長法  官  陳義仲
                                      法  官  陳顯榮
                                      法  官  宋明蒼
以上正本證明與原本無異。
不得上訴。
                                      書記官  翁心欣
中    華    民    國    95    年    9     月    5     日
附錄本案論罪科刑法條全文：
刑法第309條第1項
公然侮辱人者，處拘役或三百元以下罰金。


司法院資訊處製作；財團法人民間司法改革基金會備份。
